臺灣高等法院臺中分院刑事判決
111年度交上訴字第2237號
上  訴  人  
即  被  告  廖凱民


上列上訴人即被告因肇事逃逸罪等案件，不服臺灣臺中地方法院
110年度交訴字第381號中華民國111年7月13日第一審判決（起訴
案號：臺灣臺中地方檢察署110年度偵字第28401號），提起上訴
，本院判決如下：
    主    文
上訴駁回。
    犯罪事實
一、廖凱民明知其未領有機車駕駛執照，仍於民國110年2月26日
    上午10時7分許，騎乘車牌號碼000-000號普通重型機車，沿
    臺中市烏日區新興路2段由東往西方向之外側快車道行駛，
    行經該路段與光日路交岔路口時，本應注意機車行駛之車道
    ，應依標誌或標線規定行駛，變換車道時，應讓直行車先行
    ，並注意安全距離，且依當時情形天候晴、日間有自然光線
    、路面鋪裝柏油、乾燥、無缺陷、無障礙物、視距良好，並
    無不能注意之情事，竟疏未注意及此，貿然往右偏向慢車道
    行駛，未讓後方直行車先行，適趙淑芬騎乘車牌號碼000-00
    0號普通重型機車沿同路段在其右後方直行，亦疏未注意車
    前狀況，隨時採取必要之安全措施，見狀煞車仍閃避不及，
    所騎乘之機車前輪撞及廖凱民騎乘機車後車牌擋泥板，致趙
    淑芬人車倒地，因而受有左側膝部挫傷併左側脛骨上端閉鎖
    性骨折、左肩挫傷併左側鎖骨閉鎖性骨折及左側手肘擦挫傷
    等傷害。詎廖凱民明知其駕駛動力交通工具發生交通事故，
    致趙淑芬倒地受傷，仍基於駕駛動力交通工具肇事致人受傷
    而逃逸之犯意，未留在事故現場對趙淑芬為救護或報警處理
    等措施，亦未留下其姓名、年籍資料及聯絡方式，即逕行騎
    車離去。嗣經其他機車騎士目擊交通事故發生經過並報警處
    理，警方據報到場後，始循線查悉上情。
二、案經趙淑芬訴由臺中市政府警察局烏日分局報告臺灣臺中地
    方檢察署檢察官偵查起訴。
    理    由
一、證據能力之說明：
　㈠按被告以外之人於審判外之言詞或書面陳述，除法律有規定
    者外，不得作為證據；又被告以外之人於審判外之陳述，雖
    不符合同法第159條之1至第159條之4規定，但經當事人於審
    判程序同意作為證據，法院審酌該言詞陳述或書面陳述作成
    時之情況，認為適當者，亦得為證據。當事人、代理人或辯
    護人於法院調查證據時，知有第159條第1項不得為證據之情
    形，而未於言詞辯論終結前聲明異議者，視為有前項之同意
    ，刑事訴訟法第159條第1項及第159條之5分別定有明文。核
    其立法意旨在於傳聞證據未經當事人之反對詰問予以核實，
    原則上先予排除。惟若當事人已放棄反對詰問權，於審判程
    序中表明同意該等傳聞證據可作為證據；或於言詞辯論終結
    前未聲明異議，基於尊重當事人對傳聞證據之處分權，及證
    據資料愈豐富，愈有助於真實發見之理念，且強化言詞辯論
    主義，使訴訟程序得以順暢進行，上開傳聞證據亦均具有證
    據能力。查檢察官、上訴人即被告廖凱民（下稱被告）對本
    判決以下所引用被告以外之人於審判外之陳述均同意有證據
    能力（見本院卷第63頁），且審酌上開傳聞證據作成時，並
    無違法不當或證明力明顯過低之瑕疵，認為以之作為本案之
    證據亦屬適當，是上揭傳聞證據自具有證據能力。
　㈡以下引用之其餘非供述證據，檢察官、被告於本院審理中，
    均未爭執證據能力，且本院審酌各該證據均非屬違法取得之
    證據，復經本院於審判期日就該等證據進行調查、辯論，是
    以依法均得作為證據使用。
二、認定犯罪事實所憑之證據及理由：
  ㈠訊據被告固坦承其未領有機車駕駛執照，於上揭時間、地點
    騎乘機車與告訴人趙淑芬所騎乘之機車發生碰撞，見告訴人
    人車倒地，並未留在事故現場對告訴人為救護或報警處理等
    措施，亦未留下其姓名、年籍資料及聯絡方式即騎車離去，
    惟矢口否認有何過失傷害、肇事致人受傷而逃逸之犯行，辯
    稱：我沒有偏右行駛，而且我騎乘很慢，我聽到聲音後我就
    被撞了，我不知道後面發生的狀況，我不知道我哪裡有過失
    ，我把車停好下來看，看到告訴人倒在地上，看到旁邊已經
    有其他人關心告訴人並報警，有1個人來找我請我不要走，
    我以為是他們追撞，要我留下來作證，我當時因為趕時間，
    不想要留下來作證，就想說自認倒楣離開，我並沒有肇事逃
    逸的意思云云（見原審卷第35、84頁、本院卷第64頁）。
  ㈡被告未領有機車駕駛執照，仍於上揭時間、地點騎乘車牌號
    碼000-000號普通重型機車（下稱被告機車），沿臺中市烏
    日區新興路2段由東往西方向之外側車道行駛，行經該路段
    與光日路交岔路口，告訴人騎乘車牌號碼000-000號普通重
    型機車（下稱告訴人機車）沿同路段在被告機車之右後方直
    行，告訴人機車之前輪撞及被告機車後車牌擋泥板，告訴人
    因而人車倒地，並受有左側膝部挫傷併左側脛骨上端閉鎖性
    骨折、左肩挫傷併左側鎖骨閉鎖性骨折及左側手肘擦挫傷等
    傷害，嗣被告於上開事故發生後，並未留在事故現場對告訴
    人施以救護或報警處理等措施，亦未留下姓名、年籍資料及
    聯絡方式，即騎車離去之事實，業據證人即告訴人、證人即
    目擊該事故發生經過之機車騎士廖駿原於警詢、偵訊證述甚
    詳（見偵卷第31至36、77至79、123至127頁），且為被告所
    不爭執（見原審卷第35、84、85頁），並有員警職務報告、
    中山醫學大學附設醫院中興分院110年4月10日診斷證明書、
    林新醫療社團法人烏日林新醫院110年2月26日診斷證明書、
    道路交通事故現場圖、現場及車損照片、道路交通事故調查
    報告表㈠、㈡、臺中市政府警察局舉發違反道路交通管理事件
    通知單、臺中市政府警察局交通事故補充資料表、行車紀錄
    器錄影翻拍畫面、路口監視器錄影翻拍畫面、車輛詳細資料
    表表、公路監理電子閘門證號查詢機車駕駛人資料在卷可稽
    （見偵卷第25、37至41、45至65、81至83、87至91、99至10
    5頁），就此部分事實均應先堪認定。
  ㈢被告就上開交通事故之發生確有過失：
　　⒈按機車行駛之車道，應依標誌或標線之規定行駛；變換車
      道時，應讓直行車先行，並注意安全距離，道路交通安全
      規則第99條第1項第3款定有明文。經查：
　　　⑴告訴人於警詢及偵訊時證稱：我當時是沿臺中市烏日區
        新興路外側車道往彰化方向行駛，被告本來騎在我左前
        方，結果他突然右偏到我正前方，我煞車，但仍與被告
        機車發生擦撞，我人車倒地，我醒來時已經在烏日林新
        醫院等語（見偵卷第31至32、125頁）。廖駿原於警詢
        及偵訊亦證稱：我當時沿臺中市烏日區新興路外側車道
        往光日路方向直行，我見我前方有2輛機車，左方被告
        機車向右轉，欲到光日路機車待轉區，告訴人機車直行
        就擦撞到被告機車的擋泥板，告訴人摔車倒地，被告騎
        到待轉格後，我有叫他不要跑，我在現場幫忙倒地的告
        訴人擋車，消防隊因為在附近就自己過來救護，被告從
        光日路迴轉回來現場，坐在機車上看一下，就逕自離去
        ，沒有跟我們講到話，也沒有過來救護或留資料等語（
        見偵卷第35至36、126頁）。
　　　⑵觀諸卷附之行車紀錄器錄影翻拍畫面，被告機車原係沿
        臺中市烏日區新興路2段由東往西方向之外側快車道行
        駛，於事故發生前往右偏向慢車道行駛（見偵卷第87頁
        上圖），並於同路段慢車道前方之行人穿越道上與告訴
        人機車發生碰撞（見偵卷第87頁下圖及第88頁），與前
        揭證人證述內容相互勾稽，足見上開交通事故發生時，
        被告確實有從外側快車道往右偏向慢車道行駛，且未讓
        右後方直行之告訴人機車先行之情況。
　　　⑶衡以被告原係沿臺中市烏日區新興路2段由東往西方向之
        外側車道行駛，依前揭規定，變換車道時，應讓直行車
        先行，並注意安全距離，而依當時情形天候晴、日間有
        自然光線、路面鋪裝柏油、乾燥、無缺陷、無障礙物、
        視距良好，並無不能注意之情事，有道路交通事故調查
        報告表㈠可憑（見偵卷第63頁），被告貿然自外側快車
        道往右偏向慢車道行駛，未讓後方直行之告訴人機車先
        行，足認被告之駕駛行為，應有過失甚明。本案車禍事
        故經原審送請臺中市車輛行車事故鑑定委員會鑑定後，
        其鑑定結果亦認為：被告駕照被吊（註）銷仍駕駛普通
        重型機車，行至設有行車管制號誌交岔路口，往右偏向
        行駛、未讓右後方直行車先行，為肇事主因；告訴人駕
        駛普通重型機車，行經設有行車管制號誌交岔路口，未
        注意車前狀況適採安全措施，為肇事次因等情，有該鑑
        定委員會中市車鑑0000000案之鑑定意見書附卷可參（
        見本院卷第61至62頁），亦同此認定。
　　　⑷又被告前開過失之駕駛行為，致告訴人騎車自後方見狀
        煞車不及，其機車前輪與被告機車後車牌擋泥板發生碰
        撞，因而人車倒地，受有左側膝部挫傷併左側脛骨上端
        閉鎖性骨折、左肩挫傷併左側鎖骨閉鎖性骨折及左側手
        肘擦挫傷等傷害，已如前述，則被告前開過失行為與告
        訴人所受傷害之結果間，自具有相當因果關係，實堪認
        定。至於告訴人就上開交通事故發生，雖亦有疏未注意
        車前狀況，隨時採取必要安全措施之過失，惟被告之過
        失與告訴人之過失，均為事故發生之原因，此乃被告與
        告訴人在民事損害賠償責任上之過失比例分配問題，被
        告並不因告訴人之與有過失而免除其就本案事故發生所
        應負之刑事過失責任，併予敘明。
　　⒉被告於原審及審理時雖辯稱：我沒有偏右行駛，當天是要
      直行，被告訴人機車撞到後，才被推撞往前，因為怕被人
      家撞到才向右偏云云。惟其此部分所辯，與前揭告訴人之
      證述及行車紀錄器錄影翻拍畫面均不相符，廖駿原更證稱
      被告係騎車從光日路迴轉，回到現場看一下等語，核與路
      口監視器錄影翻拍畫面顯示被告機車於案發後右轉駛入光
      日路後，再折返案發現場觀看等情相符（見偵卷第89至90
      頁），被告前揭所辯，已難採信。且被告於警詢及偵訊亦
      供稱：當時新興路紅燈快綠燈才發生碰撞，我當下只是要
      往外側騎一點，我騎機車的車速比較慢，因為要停等紅綠
      燈，我怕擋到後方來車，就往外側騎一點等語（見偵卷第
      75、126至127頁），益足以佐證被告於案發當時，確實有
      往右偏向慢車道行駛之情況。更何況，依被告於歷次陳述
      均供稱其當時係欲趕往臺灣臺中地方檢察署接受另案執行
      等語，則其行車路線應係往臺中市區方向行駛（即應右轉
      駛入光日路後轉往臺中市區方向，或在新興路迴轉改由西
      往東之臺中市區方向行駛），倘如被告所辯當時係欲繼續
      直行，反而係往彰化方向行駛，益足見被告此部分所辯，
      要難採信。
  ㈣被告於上開交通事故發生後，主觀上確有駕駛動力交通工具
    肇事致人受傷而逃逸之故意：
　　⒈按刑法第185條之4之肇事致人死傷逃逸罪，係以處罰肇事
      後逃逸之駕駛人為目的，俾促使駕駛人於肇事後能對被害
      人即時救護，以減少死傷，已明白揭櫫駕駛人於肇事致人
      死傷時，有在場義務。其立法理由係為維護交通安全，加
      強救護，減少被害人之死傷，促使駕駛人於肇事後能對被
      害人即時加以救護，而增設本條處罰規定。可見該條規定
      之目的，在對於肇事後未於現場即時救護被害人而逃逸之
      行為加以處罰，以維護交通安全及被害人之利益。故祇要
      行為人駕駛動力交通工具肇事，致人死傷而逃逸，即構成
      上開罪名，至於行為人是否自認有肇事原因，以及實際上
      有無過失責任，則屬另一問題，不影響上述罪名成立；否
      則，祇要肇事者自認無肇事原因或過失責任，即可置被害
      人生命、身體危難於不顧，而逕行離去，顯違前揭條文之
      立法旨意（最高法院107年度台上字第2571號、101年度台
      上字第4917號判決意旨參照）。蓋如駕駛人於事故發生後
      ，隨即駕車逃離現場，不僅使肇事責任認定困難，更可能
      使受傷者延誤就醫，甚至喪失生命及求償無門，乃課予肇
      事者以救助義務，且未獲傷者之同意，不得任意逃離現場
      （最高法院108年度台上字第3144號、107年度台上字第28
      31號判決意旨參照）。
　　⒉經查，被告對於其機車遭告訴人機車碰撞後，看到告訴人
      倒在地上，旁邊有其他人關心告訴人並報警，甚至該他人
      已要求被告不得離去（即其知悉有發生交通事故一事）等
      情，均供認不諱，核與廖駿原前揭證述之情節相符；被告
      於警詢另供稱：後方車自我後方撞上來，當時有1個郵差
      說叫我留下來，我看到旁邊消防隊的人過來救護傷者，所
      以我就離開，交通事故發生對方人有倒地，有受傷，但受
      傷情形我不清楚等語（見偵卷第28至29頁），於本院審理
      時亦陳稱：我第一時間沒有走開，有1個男孩子來告訴我
      ，要請我留下來，我誤判有人被撞傷，但消防隊已經派救
      護隊出來就救他，我才離開等語（見本院卷第60頁），顯
      見被告對於上開交通事故有人受傷，且因其極有可能與該
      交通事故有關而遭他人勸阻不得離開現場等情，亦知之甚
      詳。詎被告已知悉其機車與他人機車發生碰撞之交通事故
      ，且該交通事故發生已有人因此倒地受傷，甚至事故現場
      已有人明確要求其不得離開，卻仍未留在事故現場對傷者
      為救護或報警處理等措施，即逕自騎車離去，足認其主觀
      上確有駕駛動力交通工具肇事致人受傷而逃逸之故意甚明
      。
　　⒊被告雖辯稱以為是他人發生追撞，當時因為趕時間，不想
      要留下來作證，就想說自認倒楣而離開云云。然其既然知
      悉其機車有與他人發生碰撞事故，且該發生碰撞之人已倒
      地受傷，則不論肇事原因為何及被告實際上有無過失責任
      ，被告顯然與該交通事故有直接關聯性（即因有直接碰撞
      之情形而屬於道路交通事故當事人之一方），則被告不論
      依法律規定或依一般社會之通常觀念，均應知悉其有對傷
      者急難救護、防免二次車禍及盡速報警處理等法律上之義
      務，甚至通常須協助處理出險理賠等事宜，更遑論其實際
      上就本案交通事故之發生係肇事主因，且現場廖駿原以言
      語明確要求其不得擅自離開等情，已如前述，自不容其以
      自認為無肇事原因或過失責任，甚至以自認為係他人之過
      失責任，即可置傷者之生命、身體危難於不顧，並使肇事
      責任之認定與追究有發生困難之危險，未留下其姓名、年
      籍資料及聯絡方式，即逕行離去，是被告此部分所辯，洵
      不足採。
  ㈤綜上所述，本案之事證明確，被告上開犯行均堪以認定，應
    依法論科。
三、論罪科刑之理由：　　
  ㈠行為後法律有變更者，適用行為時之法律，但行為後之法律
    有利於行為人者，適用最有利於行為人之法律，刑法第2條
    第1項定有明文。經查，被告行為後，刑法第185條之4規定
    業於110年5月28日修正公布，並自同年月30日生效施行，修
    正前規定：「駕駛動力交通工具肇事，致人死傷而逃逸者，
    處1年以上7年以下有期徒刑」，修正後則規定：「駕駛動力
    交通工具發生交通事故，致人傷害而逃逸者，處6月以上5年
    以下有期徒刑；致人於死或重傷而逃逸者，處1年以上7年以
    下有期徒刑。犯前項之罪，駕駛人於發生交通事故致人死傷
    係無過失者，減輕或免除其刑」，依該條修正理由，新法以
    「發生交通事故」取代舊法「肇事」之用語，係欲將行為人
    駕駛動力交通工具發生交通事故致人死傷雖無故意、過失而
    仍逃逸之情形，亦納入本條處罰範圍，而本案被告駕車行為
    既有過失，造成告訴人受有前述傷害，卻未留在事故現場對
    告訴人為救護或報警處理等措施，亦未經告訴人同意即離開
    交通事故現場，經比較新舊法適用之結果，以修正後刑法第
    185條之4第1項前段規定較有利於被告，依刑法第2條第1項
    但書規定，應適用裁判時即修正後之刑法第185條之4第1項
    前段規定。
  ㈡又「汽車駕駛人，無駕駛執照駕車、酒醉駕車、吸食毒品或
    迷幻藥駕車、行駛人行道或行經行人穿越道不依規定讓行人
    優先通行，因而致人受傷或死亡，依法應負刑事責任者，加
    重其刑至2分之1」，道路交通管理處罰條例第86條第1項定
    有明文。而道路交通管理處罰條例第86條第1項，係就刑法
    第276條之過失致人於死罪、同法第284條之過失傷害（及致
    重傷）罪之基本犯罪類型，對於加害人為汽車駕駛人，於從
    事駕駛汽車之特定行為時，有該條情形因而致人受傷或死亡
    之特殊行為要件予以加重處罰，就上述刑法第276條、同法
    第284條各罪犯罪類型變更之個別犯罪行為予以加重，成為
    另一獨立之罪名，屬於刑法分則加重性質（最高法院99年度
    台非字第198號判決意旨參照）。經查，被告於本案交通事
    故發生時，其並未領有機車駕駛執照等情，業據被告於警詢
    及原審準備程序均供認不諱（見偵卷第29頁、原審卷第35頁
    ），並有公路監理電子閘門證號查詢機車駕駛人資料在卷可
    稽（見偵卷第103頁），則被告於上揭時間、地點騎乘普通
    重型機車上路，自屬無駕駛執照駕車。
  ㈢是核被告所為，係犯道路交通管理處罰條例第86條第1項、刑
    法第284條前段之汽車駕駛人無駕駛執照駕車而犯過失傷害
    罪、（修正後）同法第185條之4第1項前段之駕駛動力交通
    工具發生交通事故致人傷害而逃逸罪，並依法就被告犯過失
    傷害罪加重其刑。公訴意旨就被告過失傷害犯行，雖認係犯
    刑法第284條前段之過失傷害罪嫌，惟因其適用道路交通管
    理處罰條例第86條第1項加重刑責規定後，已成為另一獨立
    罪名，並經原審於準備程序及審理及本院審理時告知被告上
    開變更後之罪名（見原審卷第34、78頁、本院卷第59頁），
    且被告就其無機車駕駛執照騎乘普通重型機車之事實均供認
    不諱，對於被告訴訟防禦權已予充分保障，爰依法變更起訴
    法條。
  ㈣被告所犯上開汽車駕駛人無駕駛執照駕車犯過失傷害及駕駛
    動力交通工具發生交通事故致人傷害而逃逸之犯行間，分別
    屬於過失與故意之犯罪型態，且行為互殊，應予分論併罰。
  ㈤被告前於107年間，因妨害自由案件，經臺灣雲林地方法院以
    108年度簡字第166號判決處有期徒2月確定，於108年11月4
    日易科罰金執行完畢等情，業據被告於原審審理時供認不諱
    （見原審卷第80頁），並有刑案資料查註記錄表、臺灣高等
    法院被告前案紀錄表在卷可佐（見偵卷第7頁、本院卷第30
    頁），其於受前揭有期徒刑執行完畢後之5年以內，故意再
    犯本案駕駛動力交通工具發生交通事故致人傷害而逃逸之有
    期徒刑以上之罪，為累犯。檢察官雖以被告前揭徒刑執行完
    畢時間與本案行為時間相距未及2年，因認被告有對刑罰反
    應力薄弱之情形，請求依刑法第47條第1項規定及依司法院
    釋字第775號解釋意旨，加重其刑等語（見原審卷第87至88
    頁、本院卷第66頁）。惟被告構成累犯之前案為妨害自由案
    件，與本案所犯駕駛動力交通工具發生交通事故致人傷害而
    逃逸之罪質有別，且行為態樣互殊，依目前檢察官就被告構
    成累犯應加重其刑之主張及所指出之證明方法，就被告所犯
    前後2罪間之罪質差異、再犯之原因與動機、主觀犯意所顯
    現之惡性等節，證明方法稍嫌不足，不能說服本院僅以被告
    有前述徒刑執行完畢後2年內再犯之事實，即應依刑法第47
    條第1項規定加重其刑，是經綜合審酌上情，裁量不予加重
    其刑。然而被告上述構成累犯之前案科刑及執行完畢紀錄，
    仍得作為依刑法第57條第5款「犯罪行為人之品行」而予以
    負面評價之科刑審酌資料，俾就被告所應負擔之罪責予以充
    分評價，附此敘明（最高法院110年度台上字第5660號判決
    意旨參照）。
  ㈥原判決認被告汽車駕駛人無駕駛執照駕車而犯過失傷害罪、
    駕駛動力交通工具發生交通事故致人傷害而逃逸犯行，均事
    證明確，適用論罪科刑之相關法律規定，並審酌被告明知其
    並未考領有機車駕駛執照，竟仍任意違規騎車上路，並於上
    揭地點自外側快車道往右偏向慢車道行駛，未讓右後方直行
    之告訴人機車先行，肇致告訴人受有前述傷害，且傷害程度
    非輕，被告明知其已肇事致人受傷，竟又未對傷者施以救護
    、報警處理或為其他必要之處置，亦未留下足供聯繫之資料
    ，即使遭現場之目擊證人阻攔，仍執意逕自騎車離去，違反
    義務之情節非輕，所為自應予非難；並審酌被告於犯後並無
    悔意，且因與告訴人就損害賠償之金額認知差距過大，迄今
    未能達成和解或取得告訴人之諒解；再考量被告與告訴人未
    能達成和解未必全然可歸責於被告，且告訴人就本案事故之
    發生亦有未注意車前狀況適採安全措施之肇事因素，兼衡以
    被告自陳教育程度、從業、身體及家庭經濟生活狀況（見原
    審卷第86、89頁）等一切情狀，分別量處有期徒刑3月、7月
    ，就其所犯汽車駕駛人無駕駛執照駕車而犯過失傷害罪部分
    ，併諭知易科罰金之折算標準，經核原審認事用法並無違誤
    ，亦無濫用量刑權限，或其他輕重相差懸殊等量刑有所失出
    或失入之違法或失當之處。被告上訴指摘原審量刑過重，惟
    按量刑輕重，屬法院得依職權自由裁量之事項，苟其量刑已
    以行為人之責任為基礎，並斟酌刑法第57條各款所列情狀，
    在法定刑度內，酌量科刑，無偏執一端，致明顯失出失入情
    形，自不得指為不當或違法（最高法院103年度台上字第291
    、331號判決意旨參照）；且在同一犯罪事實與情節，如別
    無其他加重或減輕之原因，下級審量定之刑，亦無過重或失
    輕之不當情形，則上級審法院對下級審法院之職權行使，原
    則上應予尊重（最高法院85年度台上字第2446號判決意旨參
    照）。原審於量刑時已詳予審酌刑法第57條各款，就被告前
    開犯罪情狀、對告訴人造成之損害及被告之家庭、生活、經
    濟、身體狀況、犯後態度等一般情狀予以綜合考量，所為量
    刑，既未逾越法律所規定之範圍，亦無濫用權限之情形，更
    無違反比例、平等原則之情形，難遽謂原判決之量刑有何不
    當。從而，被告之上訴為無理由，應予駁回。
四、適用之法律：
 　 依刑事訴訟法第368條，判決如主文。　　
本案經檢察官林樹蘭提起公訴，檢察官李月治到庭執行職務。
中　　華　　民　　國　　111 　年　　11　　月　　15　　日
            刑事第三庭    審判長法　官  楊  真  明
　　　　　　　　　　　　        法　官  李  明  鴻
　　　　　　　　　　　　　      法　官  楊  欣  怡
以上正本證明與原本無異。
過失傷害罪部分不得上訴，肇事逃逸罪部分得上訴。
如不服本判決得上訴部分應於收受送達後20日內向本院提出上訴
書狀，其未敘述上訴理由者，並得於提起上訴後20日內向本院補
提理由書（均須按他造當事人之人數附繕本）「切勿逕送上級法
院」。因疫情而遲誤不變期間，得向法院聲請回復原狀。

                                書記官  孫  銘  宏
中　　華　　民　　國　　111 　年　　11　　月　　15　　日
【附錄本案論罪科刑法條】
道路交通管理處罰條例第86條
汽車駕駛人，無駕駛執照駕車、酒醉駕車、吸食毒品或迷幻藥駕
車、行駛人行道或行經行人穿越道不依規定讓行人優先通行，因
而致人受傷或死亡，依法應負刑事責任者，加重其刑至二分之一
。
汽車駕駛人，在快車道依規定駕車行駛，因行人或慢車不依規定
，擅自進入快車道，而致人受傷或死亡，依法應負刑事責任者，
減輕其刑。
中華民國刑法第284條
因過失傷害人者，處1年以下有期徒刑、拘役或10萬元以下罰金
；致重傷者，處3年以下有期徒刑、拘役或30萬元以下罰金。
修正後中華民國刑法第185條之4
駕駛動力交通工具發生交通事故，致人傷害而逃逸者，處6月以
上5年以下有期徒刑；致人於死或重傷而逃逸者，處1年以上7年
以下有期徒刑。
犯前項之罪，駕駛人於發生交通事故致人死傷係無過失者，減輕
或免除其刑。